臺中高等行政法院裁定
　　　　　　　　　　　　　　　　　　 93年度訴字第00641號
　　　　　　　　　　　　　　　.
原　　　告　中沙加油站有限公司
代　表　人　甲○○
訴訟代理人　丙○○
被　　　告　臺中縣政府
代　表　人　乙○○
訴訟代理人　戊○○
　　　　　　丁○○
上列當事人間因徵收補償事件，原告不服內政部中華民國93年10
月7日台內訴字第0930006347號訴願決定，提起行政訴訟，本院
裁定如下：
    主　文
原告之訴駁回。
訴訟費用由原告負擔。
    理　由
一、按「提起訴願，以有行政處分之存在為前提要件。所謂行政
    處分，乃行政主體就具體事件所為之發生法律上效果之單方
    的行政行為。至行政官署所為單純的事實之敘述或理由之說
    明，既不因該項敘述或說明而生法律效果，自非行政處分，
    人民對之，即不得提起訴願。」、「訴願及行政訴訟，均係
    對於未確定之行政處分，請求救濟之方法，若行政官署之處
    分已經確定，自不得更藉行政爭訟程序請求救濟。本件原告
    於行政處分確定後，復就同一事由向臺灣省政府陳情，經該
    府指復不准，此項指復僅係重申維持原處分之意旨，並非就
    新事實所為之新處分，乃原告竟對此指復通知向內政部及行
    政院一再訴願，並提起行政訴訟，顯係對已確定之行政處分
    ，更事爭訟，自非合法。」改制前行政法院44年度判字第18
    號、61年度裁字第24號著有判例。次按「原告之訴，有起訴
    不備其他要件者，行政法院應以裁定駁回之。」行政訴訟法
    第107條第1項第10款定有明文。
二、本件原告原所有坐落台中縣沙鹿鎮○○○段161-180地號之
    系爭土地，經被告機關於民國88年1月30日以府地權字第
    30378 號公告徵收作為興建第二高速公路後續計畫大甲彰濱
    段（沙鹿鎮）工程用地，其地價補償被告機關按徵收當期87
    年公告土地現值每平方公尺新台幣（下同）4,000元加四成
    予以補償，另因該土地為「建」地目，需地機關交通部台灣
    區國道新建工程局以「零星『建』地目土地地價救濟金」予
    以救濟，以每平方公尺2,000元加四成（即2,800元）發放救
    濟金。原告對系爭土地地價補償及救濟金偏低有異議，於92
    年5月20日提出陳情，案經被告機關提交92年6月22日台中縣
    地價及標準地價評議委員會92年第2次會議決議：「一、本
    案沙鹿鎮○○○段161-180地號土地，囿於當時地價調查估
    計規則對農業區零星建地目土地並無可單獨劃分地價區段之
    規定，而交通部台灣區國道新建工程局對本案建地亦已發給
    每平方公尺2,800元之救濟金，其87年公告土地現值仍維持
    每平方公尺4,000元。」被告機關遂以93年6月28日府地權字
    第0930162835號函通知原告，地價補償之訂定並無不妥，另
    有關救濟金（非法定補償）之發放係屬需地機關權責等語。
    原告不服，提起訴願，遭訴願決定駁回，遂提起本件行政訴
    訟，請求撤銷訴願決定及原處分等情。
三、經查，本件原告原所有之系爭土地，經被告機關於88年1月3
    0日以府地權字第30378號公告徵收作為興建第二高速公路後
    續計畫大甲彰濱段（沙鹿鎮）工程用地，其地價補償被告機
    關按徵收當期87年公告土地現值每平方公尺4,000元加四成
    予以補償，另因該土地為「建」地目，需地機關交通部台灣
    區國道新建工程局以「零星『建』地目土地地價救濟金」予
    以救濟，以每平方公尺2,000元加四成（即2,800元）發放救
    濟金。惟原告對系爭土地地價補償及救濟金之發放於公告期
    間未依土地法第227條第3項之規定提出書面異議，為原告所
    自認，復有被告機關所屬人員張麗真之簽呈影本一件附於本
    院卷可稽，則該系爭土地之徵收處分案已告確定，依上開改
    制前行政法院61年度裁字第24號判例意旨，原告自不得再就
    已確定之行政處分藉行政爭訟程序請求救濟。嗣原告對系爭
    土地地價補償及救濟金偏低有異議，於92年5月20日提出陳
    情，被告機關依上開台中縣地價及標準地價評議委員會92年
    第2次會議決議之意旨，於93年6月28日以府地權字第093016
    2835號函覆原告，略以「．．．地價補償之訂定並無不妥；
    另有關救濟金（非法定補償）之發放係屬需地機關權責，併
    此敘明。」惟此乃被告機關所為單純的事實之敘述或理由之
    說明，並不因該項敘述或說明而生法律效果，該函自非行政
    處分。揆諸首揭改制前行政法院44年度判字第18號判例意旨
    ，原告對之，亦不得提起訴願。訴願機關未為不予受理之決
    定，而為實體上予以駁回，理由雖有不同，惟其結果並無不
    合。原告復提起本件行政訴訟，依首開說明，自非合法，應
    予駁回。本件既從程序上予以駁回，則兩造關於實體上主張
    及攻擊防禦方法，毋庸加以審究，併此敘明。
四、依行政訴訟法第107條第1項第10款、第104條、民事訴訟法
    第95條、第78條，裁定如主文。
中　　華　　民　　國　　94　　年　　3　　月　　30 　　日
                第三庭審判長法  官　沈　應　南
                            法  官　許　武　峰
                            法  官　林　秋　華
以上正本證明與原本無異。
如不服本裁定，應於裁定送達後10日內以書狀敘明理由，經本院
向最高行政法院提起抗告（須依對造人數附具繕本）；並應預繳
送達用雙掛號郵票390元（34元及5元郵票各10份)。
中　　華　　民　　國　　94　　年　　3　　月　　30 　　日
                            書記官　王　百　全
